【裁判字號】    99,訴,569
【裁判日期】    990830
【裁判案由】    強盜
【裁判全文】
臺灣桃園地方法院刑事判決               99年度訴字第569號
公  訴  人  臺灣桃園地方法院檢察署檢察官
被      告  甲○○
指定辯護人  本院公設辯護人林銘宏
上列被告因強盜案件，經檢察官提起公訴（99年度偵字第9323號
），本院判決如下：
    主  文
甲○○意圖為自己不法之所有，攜帶兇器，以強暴至使不能抗拒
，而取他人之物，未遂，處有期徒刑肆年；扣案水果刀壹把，沒
收。
    事  實
一、甲○○於民國98年5 月30日清晨5時6分許，騎乘車號不詳之
    重型機車，前往址設桃園縣平鎮市○○路○○段368 號之全
    國加油站加油時，因發現自己無金錢可供支付油資，竟心生
    歹念，意圖為自己不法之所有，持以其機車置物箱所置放，
    客觀上具有殺傷力，足以對人之生命、身體、安全構成威脅
    而可供兇器使用之水果刀1 把，趁該加油站工讀生乙○○未
    及注意之際，右手持刀抵住乙○○脖子，以此強暴之方式至
    使不能抗拒，左手則強取乙○○腰包，喝令交付金錢，惟乙
    ○○緊抓腰包不讓取走，並趁機將甲○○持刀右手撥開，致
    該把水果刀掉落在地，2 人隨即發生拉扯，甲○○見無法強
    取腰包，隨衝至加油島抓起錢盤裡現金欲騎乘機車逃離，卻
    因乙○○猛抓機車油門，致機車衝出而摔倒在地，現金及所
    著拖鞋均掉落地面，甲○○見無機可乘，未及穿鞋即倉皇騎
    車逃逸，致未能得逞。俟警趕抵現場，扣得甲○○所有供強
    盜使用之水果刀1把，及遺留在現場之脫鞋1雙，採集檢體送
    DNA型別鑑定，經核與甲○○相符，進而查獲上情。
二、案經桃園縣政府警察局平鎮分局報請臺灣桃園地方法院檢察
    署檢察官偵查起訴。
    理  由
一、證據能力部分：
  (一)按被告之自白，非出於強暴、脅迫、利誘、詐欺、疲勞訊問
    、違法羈押或其他不正之方法，且與事實相符者，得為證據
    ；被告陳述其自白係出於不正之方法者，應先於其他事證而
    為調查，該自白如係經檢察官提出者，法院應命檢察官就自
    白之出於自由意志，指出證明之方法，刑事訴訟法第156 條
    第1項、第3項定有明文。準此，被告甲○○及辯護人對檢察
    官所提被告於警詢時及偵查中不利於己之供述（見臺灣桃園
    地方法院檢察署99年度偵字第9323號偵查卷第4頁至第8頁、
    第52頁至第53頁），證據能力並無意見，復本院亦查無有何
    顯然不正之方法取得情事，而悖於其自由意志，是被告前開
    不利於己供述得為證據。
  (二)次按被告以外之人於審判外之陳述雖不符刑事訴訟法第 159
    條之1至之4規定，而經當事人於審判程序同意作為證據，法
    院審酌該言詞陳述或書面陳述作成時之情況，認為適當者，
    亦得為證據；當事人、代理人或辯護人於法院調查證據時，
    知有刑事訴訟法第159條第1項不得為證據之情形，而未於言
    詞辯論終結前聲明異議者，視為有前項之同意，同法第 159
    條之5 定有明文。又該條立法意旨在於傳聞證據未經當事人
    之反對詰問予以核實，原則上先予排除，惟若當事人已放棄
    反對詰問權，於審判程序中表明同意該等傳聞證據可作為證
    據；或於言詞辯論終結前未聲明異議，基於尊重當事人對傳
    聞證據之處分權，及證據資料愈豐富，愈有助於真實發見之
    理念，且強化言詞辯論主義，使訴訟程序得以順暢進行，上
    開傳聞證據亦均具有證據能力。準此，被告及辯護人對檢察
    官提出之證人即被害人乙○○於警詢時、偵查中所為之陳述
    （見同上偵查卷第16頁至第20頁、第49頁至第50頁），同意
    有證據能力，復本院認其作成之情形並無不當情形，經審酌
    後認為適當，故證人乙○○前開審判外之陳述得為證據。
  (三)另按鑑定之經過及其結果，應命鑑定人以言詞或書面報告；
    法院或檢察官得囑託醫院、學校或其他相當之機關、團體為
    鑑定，或審查他人之鑑定，並準用前開規定，刑事訴訟法第
    206條第1項、第208條第1項前段定有明文。經查，內政部警
    政署刑事警察局98年7月6日刑醫字第0980077672號鑑驗書（
    見同上偵查卷第22頁），屬檢察官指揮司法警察所囑託之鑑
    定機關，並為該機關執行DNA 型別鑑定公務所出具之書面鑑
    定報告，依據刑事訴訟法第159條之立法理由及同法第206條
    規定，自得為證據；且被告及辯護人就此部分證據能力亦無
    爭執，復核該鑑驗書與檢察官主張之犯罪事實均有關聯性，
    是可認前開鑑驗書具有證據能力。
  (四)另本案監視器翻拍照片（見同上偵查卷第31頁、第55頁至第
    58頁），及扣案被告所有供強盜使用之水果刀1 把，另當日
    所著脫鞋1 雙，分屬書證及物證性質，復均與本案事實具有
    自然關聯性，亦無事證足認有違背法定程序或經偽造、變造
    所取得之情事，皆可認有證據能力。
二、訊據被告甲○○對上揭犯行坦承不諱（見臺灣桃園地方法院
    檢察署99年度偵字第9323號偵查卷第4頁至第8頁、第52頁至
    第53頁，本院99年度審訴字第1017號刑事卷第28頁，本院99
    年度訴字第569 號刑事卷第14頁反面、第21頁反面），核與
    證人即被害人乙○○於警詢時、偵查中證述情節相符（見臺
    灣桃園地方法院檢察署99年度偵字第9323號偵查卷第16頁至
    第20頁、第49頁至第50頁），復有本案監視器翻拍照片在卷
    可稽（見同上偵查卷第31頁、第55頁至第58頁），及扣案被
    告所有供強盜使用之水果刀1把，另當日所著脫鞋1雙為證，
    堪認屬實。況且，扣案之該把水果刀，送往內政部警政署刑
    事警察局鑑定結果，脫鞋（左腳）鞋跟表面移轉棉棒檢出一
    男性DNA-STR 型別，經輸入該局去氧核醣核酸資料庫比對，
    核與被告DNA-STR 型別相符，該型別在臺灣地區中國人分布
    機率預估為2.61x10^(-15)等情，有該局98年7 月6日刑醫字
    第0980077672號鑑驗書1 份附卷足憑（見同上偵查卷第22頁
    ），堪信被告任意性之自白，核與事實相符，要屬可信。是
    本案事證明確，被告攜帶兇器強盜未遂犯行，堪以認定。
三、按所謂兇器，其種類並無限制，凡客觀上足對人之生命、身
    體、安全構成威脅，具有危險性之兇器均屬之，且祇須行竊
    時攜帶此種具有危險性之兇器為已足；又強盜罪之既遂與否
    ，以已未得財為標準，若僅施用強暴、脅迫等手段，而未取
    得財物者，仍應以未遂論，最高法院79年台上字第5253號、
    21年上字第892 號著有判例可資參照。復按強盜罪之行為態
    樣包含強暴與脅迫，所謂「強暴」，係謂直接或間接對於人
    之身體施以暴力，以壓制被害人之抗拒之狀態而言，「脅迫
    」則係指行為人以威嚇加之於被害人，使其精神上萌生恐懼
    之心理，以達到至使不能抗拒之程度，最高法院94年度台上
    字第7041號判決意旨亦可資參照。準此，被告甲○○犯本案
    加重強盜使用之水果刀1 把，為金屬材質、質硬而型尖，客
    觀上具有殺傷力，足以對人之生命、身體、安全構成威脅，
    自屬兇器無疑，且被告更右手持刀抵住被害人乙○○脖子，
    左手則強取被害人腰包並喝令交付金錢，此種直接對於人之
    身體施以暴力之行為，已足壓制被害人之抗拒之狀態而至使
    不能抗拒，核屬強盜之強暴行為無誤。惟而，被告犯加重強
    盜該時，因被害人緊抓腰包並趁機將被告持刀右手撥開，致
    該把水果刀掉落在地，復使被告所騎乘機車傾倒在地，未得
    強取腰包及現金等財物，自僅得認屬未遂階段。故核被告所
    為，係犯刑法第330條第2項、第1項之第321條第1項第3款攜
    帶兇器強盜未遂罪。又被告所犯加重強盜行為因未能得逞，
    為未遂犯，依刑法第25條第2 項規定，按既遂犯之刑減輕之
    。爰審酌被告正值青壯，竟不思以正常管道賺取財物，而以
    此加重強盜行徑為之，嚴重侵害社會整體防衛機制及被害人
    身體及財產法益，惡性甚深，但念被告犯後尚能坦承犯行，
    容有悔悟，另斟酌其犯罪之動機、手段、品行、智識程度等
    一切情狀，認檢察官具體求處有期徒刑4 年洵屬妥適，爰量
    處如主文所示之刑。末扣案之水果刀1 把，係被告所有並供
    犯本案攜帶兇器強盜使用之物，此據被告供承在卷，應依刑
    法第38條第1項第2款規定宣告沒收。
據上論斷，應依刑事訴訟法第299條第1項前段，刑法第330條第1
項、第2項、第25條第2項、第38條第1項第2款，判決如主文。
本案經檢察官施昱廷到庭執行職務。
中    華    民    國    99    年    8     月    30    日
                  刑事第六庭  審判長法  官  錢建榮
                                    法  官  宣玉華
                                    法  官  黃翊哲
以上正本證明與原本無異。
如不服本判決，應於判決送達後10日內向本院提出上訴書狀（應
附繕本），並應敘述具體理由，其未敘述上訴理由者，應於上訴
期間屆滿後20日向本院內補提理由書，上訴於臺灣高等法院。
                                    書記官  蔡紫凌
中    華    民    國    99    年    8     月    30    日
附錄本判決論罪科刑法條：刑法第330條
犯強盜罪而有第321條第1項各款情形之一者，處7 年以上有期徒
刑。
前項之未遂犯罰之。

司法院資訊處製作；財團法人民間司法改革基金會備份。
